【裁判字號】    97,交聲,1594
【裁判日期】    980227
【裁判案由】    違反道路交通管理處罰條例聲明異議
【裁判全文】
臺灣臺北地方法院交通事件裁定        97年度交聲字第1594號
原處分機關  臺北市交通事件裁決所
異  議  人
即受處分人  甲○○
                    應受送達處所：臺北市○○區○○路2 段
上列受處分人因違反道路交通管理處罰條例案件，對於臺北市交
通事件裁決所97年4月25日所為之裁決（北市裁四字第裁22-ZCP
006184號）聲明異議，本院裁定如下：
    主  文
原處分撤銷。
甲○○不罰。
    理  由
一原處分機關處分理由略以：異議人即受處分人甲○○於民國96
  年9 月16日中午12點33分左右駕駛DZ-0368 號自用小客車（非
  電子收費使用者），行經月眉收費站北向第3 車道應繳費之公
  路時行駛電子收費車道而未依規定繳費，經通知於96年10月25
  日前補繳而未繳納，為內政部警政署國道公路警察局（下稱國
  道公路警察局）逕行舉發（公警局交字第ZCP006184 號），因
  而依違反道路交通管理處罰條例第27條第1 項規定裁處罰鍰新
  臺幣（以下同）6000元。
二異議理由略以：其因不慎遺失月眉收費站寄發之40元補繳單，
  於網路上看到已變成600 元之罰款，遂於96年12月4 日以信用
  卡繳納完畢，至接獲裁決所要罰款6000元之裁決，始知600 元
  是誤闖車道之罰款，6000元是未繳納40元之罰款，實不符比例
  原則，且其已於97年5 月中旬前往ETC 內湖服務站完納80元，
  何以還要罰6000元等語。
三法院判斷
(一)按汽車行駛於應繳費之公路、橋樑、隧道或輪渡，不依規定繳
  費者，處汽車所有人或駕駛人3000元以上6000元以下罰鍰，並
  追繳欠費，道路交通管理處罰條例第27條第1 項定有明文。又
  違反道路交通管理處罰條例之行為，自行為成立之日起；行為
  有連續或繼續之狀態者，自行為終了之日起，逾3 個月不得舉
  發，同條例第90條前段亦定有明文，此處所謂「行為」應指違
  規行為日期而言，其立法目的即在避免法律關係遲不確定致生
  法秩序不安定之結果，並同時保障人民權益。
(二)本件異議人所有之DZ-0368 號自用小客車非電子收費使用者（
  無e 通機），於96年9 月16日中午12點33分左右行經月眉收費
  站北向第3 車道應繳費之公路時行駛電子收費車道而未依規定
  繳費之違規行為，經遠通電收股份有限公司（下稱遠通公司）
  於96年10月22日交付臺北郵局以掛號郵寄繳納期限為96年10月
  26日之補繳通知，送達地址為臺北市○○區○○路2 段386 號
  10樓之7 ，同年10月23日由前址漢陽皇家大廈管理員簽收，並
  由異議人親自補簽回執，嗣異議人未依期限繳費，國道公路警
  察局始於97年1 月22日製單舉發，同年1 月24日由前址漢陽皇
  家大廈管理員簽收等情，除為異議人不爭執外，並有遠通公司
  97年7 月31日總發字第09700716號函、中華郵政股份有限公司
  臺北郵局97年9 月18日函及檢送之回執、交通部臺灣區○道○
  ○○路局月眉收費站97年7 月23日高月稽字第0970001028號函
  及檢附之送達證書、國道公路警察局舉發違反道路交通管理事
  件通知單（公警局交字第ZCP006184 號，下稱本件舉發通知單
  ）等可證，堪認屬實。
(三)據上，舉發機關即國道公路警察局對於異議人於96年9 月16日
  之違規行為，原應於96年12月16日前予以舉發，惟該局遲至97
  年1 月22日始製單舉發，顯已逾道路交通管理處罰條例第90條
  前段規定之時間。至本件舉發通知單上「違規時間」所載96年
  10月26日乃補繳期限，並非異議人違規行為之時間，附此敘明
  。綜上所述，本件舉發機關對於異議人之違規行為未於3 個月
  內舉發，原處分機關自不得再對之處罰，原處分既有前述不當
  ，應由本院將原處分撤銷，並諭知異議人不罰。
四依道路交通管理處罰條例第87條第2 項，道路交通案件處理辦
  法第20條前段，裁定如主文。
中    華    民    國    98    年    2    月    27    日
                        交通法庭法  官    邱蓮華
上正本證明與原本無異。
如不服本裁定，應於裁定送達後5日內向本院提出抗告狀。
                                書記官    葉宜玲
中    華    民    國    98    年    2     月    27    日

司法院資訊處製作；財團法人民間司法改革基金會備份。
